【裁判字號】    99,消債更,60
【裁判日期】    990304
【裁判案由】    聲請更生程序
【裁判全文】
臺灣高雄地方法院民事裁定            99年度消債更字第60號
聲  請  人  甲○○
上列當事人依消費者債務清理條例規定聲請更生事件，本院裁定
如下：
    主  文
聲請人甲○○自民國九十九年三月四日下午四時起開始更生程序
。
命司法事務官進行本件更生程序。
    理  由
一、按債務人不能清償債務或有不能清償之虞者，得依本條例所
    定更生或清算程序，清理其債務；而法院開始更生程序之裁
    定，應載明其年、月、日、時，並即時發生效力。次按法院
    裁定開始更生或清算程序後，得命司法事務官進行更生或清
    算程序，必要時得選任律師、會計師或其他適當之自然人或
    法人一人為監督人或管理人。消費者債務清理條例第3 條、
    第45條第1 項、第16條第1 項分別定有明文。
二、聲請意旨略以：聲請人因消費借貸、信用卡契約等，致積欠
    債務合計至少已達新臺幣（下同）4,407,509 元，因聲請人
    名下並無財產，另依聲請人之現有收入，在尚需負擔父母親
    扶養費之情形下，已無法清償債務，聲請人乃依消費者債務
    清理條例之規定，向最大債權銀行即台新銀行聲請債務協商
    ，惟遭台新銀行以未能接受顯足以負擔之還款方案而退件拒
    絕協商；在聲請人無擔保或無優先權之債務總額未逾1,200
    萬元，復未經法院裁定開始清算程序或宣告破產之情形下，
    爰依法聲請更生等語。
三、經查：
（一）聲請人前開主張，業據其提出財產及收入狀況說明書、債
      權人清冊、戶籍謄本、財團法人金融聯合徵信中心當事人
      當詢個人資料（信用報告）回覆書、高雄市稅捐稽處96、
      97年度綜合所得稅各類所得資料清單、全國財產稅總歸戶
      財產查詢清單、收入切結書、前置協商不成立通知書各1
      份為證。
（二）經核聲請人名下並無財產，此有聲請人所提出之前開全國
      財產稅總歸戶財產查詢清單在卷可憑（見本院卷第21頁）
      。雖依聲請人所提出之債權人清冊所示，聲請人現積欠包
      括資產管理公司之債務在內，合計債務總額至少為4,407,
      509 元（見本院卷第6 頁）；然依聲請人所提出之前揭財
      團法人金融聯合徵信中心當事人當詢個人資料（信用報告
      ）回覆書所示，聲請人現積欠金融機構之款項，至少已達
      3,234,509 元（見本院卷第33頁），是堪認聲請人所積欠
      之債務，至少達320 萬元以上。縱以較低之法定利率即週
      年利率5 ％予以計算之結果，則聲請人所積欠債務每月所
      衍生之利息，即達13.333元（計算式：3, 200,000×5 ％
      ÷12＝13,333.333，小數點以四捨五入）。
（三）而聲請人於96、97年間均無有申報所得之紀錄，有聲請人
      上揭所提出之高雄市稅捐稽處96、97年度綜合所得稅各類
      所得資料清單附卷可證（見本院卷第22頁正、背面），且
      聲請人自96年1 月2 日自代力麵包坊退出勞工保險後，即
      無任何再投保勞工保險之紀錄，此有聲請人所提出之保工
      保險被保險人投保資料表在卷可佐（見本院卷第20頁），
      堪認聲請人所稱現係從事以日計酬之工作，平均月薪約為
      18,000元至22,000元等情，尚非全然不可採信，並有切結
      書1 份在卷可考（見本院卷第17頁），則應認聲請人每月
      之收入，至多僅為22,000元。
（四）在審酌聲請人已積欠龐大債務之情形下，為求同時兼顧其
      自身人性尊嚴之維護，以及聲請人債權人債權之確保，在
      參酌聲請人住所地即高雄市消費水準及物價後，本院認應
      以內政部所公布聲請人現住所地即高雄市98、99年度每月
      每人最低生活費用11,309元，作為聲請人每月維持其最低
      生活水準必要支出之基準，則聲請人每月之最高薪資22,0
      00元，如扣除聲請人每月必要之生活費用，縱不加計聲請
      人所陳每月應負擔其父母之扶養費，其餘款亦僅為10,691
      元，客觀上已不足以清償聲請人所積欠至少達320 萬元以
      上之債務每月所衍生之利息，遑論清償債務本金。是堪認
      聲請人已有不能清償債務之事實，本件復查無聲請人有消
      費者債務清理條例第6 條第3 項、第8 條或第46條各款所
      定駁回更生聲請之事由存在，在聲請人已依規定向金融機
      構請求協商債務清償方案，並表明共同協商之意旨，惟遭
      拒絕之情形下，有前置協商不成立通知書在卷（見本院卷
      第29頁），則聲請人聲請更生，尚屬有據而應予准許，爰
      依上開規定命司法事務官進行本件更生程序，乃裁定如主
      文。
四、依消費者債務清理條例第11條第1 項、第45條第1 項、第16
    條第1 項，裁定如主文。
中    華    民    國    99    年    3     月     4    日
              民事第六庭    法      官  李怡諄
上為正本係照原本作成。
本件不得抗告。
本裁定已於99年3月4日下午4時公告。
中    華    民    國    99    年    3     月     4    日
                            書  記  官  陳建琪

司法院資訊處製作；財團法人民間司法改革基金會備份。
